臺灣板橋地方法院民事判決　　　　　　　99年度訴字第2504號
原　　　告　蔡詹水雲
原　　　告　蔡宗坤
原　　　告　蔡宗裕
原　　　告　蔡宗訓
共　　　同
訴訟代理人　蔡文彬律師
　　　　　　林明賢律師
　　　　　　尤柏燊律師
被　　　告　陳英美
訴訟代理人　游鉦添律師
複代理人　　李大偉律師
上列當事人間請求返還不當得利事件，經本院於民國100年6月15
日言詞辯論終結，判決如下：
    主      文
原告之訴及其假執行之聲請均駁回
訴訟費用由原告負擔。
    事實及理由
一、原告起訴主張：
  (一)原告蔡詹水雲、蔡宗坤、蔡宗裕與蔡宗訓，分別為訴外人蔡
    城之配偶、長子、次子及三子，被告則為訴外人蔡城之同居
    人。而原告分別為附表所示之不動產(下稱系爭不動產)之所
    有權人。原告所有系爭不動產所有權狀，原均放置於原告之
    被繼承人蔡城處，由訴外人蔡城占有中。被告利用伊係訴外
    人蔡城同居人之便，乃分別以其個人或假借原告名義，將系
    爭不動產出租他人使用，藉以收取鉅額租金，飽中私囊。嗣
    訴外人蔡城不幸於民國98年10月30日發生車禍，旋於98年11
    月3 日死亡，原告於繼承遺產時始發現上情。原告旋即要求
    被告返還前揭不當受領之租金；惟被告仍拒不返還，甚或於
    訴外人蔡城死亡後，擅自將系爭不動產所有權狀移為己有，
    為此原告遭被告不當領取租金之情事，依法應予請求返還。
  (二)按「無法律上原因而受利益至他人受損害者，應返還其利益
    ；雖有法律上原因，而後已不存在者，亦同」，民法第179
    條定有明文。又按主張不當得利之原告，如因自己行為致原
    由其掌控之財產發生主體變動，本於無法律上原因而生財產
    變動消極事實舉證困難之危險，固應歸諸原告，由該原告就
    不當得利請求權之成立特別要件即所清償債務不存在之事實
    ，負其舉證責任。但財產主體之變動倘係被告之行為所致，
    自應由被告舉證證明其受領給付係有法律上之原因，最高法
    院99年度台上字第503 號民事判決意旨參照。爰依此法條之
    法律關係，請求被告給付如聲明所示之金額及利息，自為有
    理由。
  (三)按，「因故意或過失，不法侵害他人之權利者，負損害賠償
    責任。」，民法第184條第1項定有明文。被告未經原告之同
    意，即以其個人或假借原告之名義，出租原告之系爭不動產
    供他人使用，實屬故意不法侵害原告財產權利之行為，是原
    告自得依民法第184條第1項之規定請求被告賠償。
  (四)原告訴之聲明：
    (1)被告應給付原告蔡詹水雲新台幣（下同）51萬元，及自起
      訴狀繕本送達之翌日起至清償日止，按週年利率百分之五
      計算之利息。
    (2)被告應給付原告蔡宗坤120 萬元，及自起訴狀繕本送達之
      翌日起至清償日止，按週年利率百分之五計算之利息。
    (3)被告應給付原告蔡詹水雲102506元，及自起訴狀繕本送達
      之翌日起至清償日止，按週年利率百分之五計算之利息。
    (4)被告應給付原告蔡宗訓125688元，及自起訴狀繕本送達之
      翌日起至清償日止，按週年利率百分之五計算之利息。
    (5)被告應給付原告132000元，及自起訴狀繕本送達之翌日起
      至清償日止，按週年利率百分之五計算之利息。併陳明願
      供擔保請准宣告假執行。
二、被告辯稱：
  (一)本件被告並無任何不當得利或侵權行為之情：
    (1)按當事人主張有利於己之事實，就其事實有舉證之責任，
      民事訴訟法第277 條前段定有明文。再者，以侵權行為為
      原因，請求回復原狀或賠償損害者，應就其權利被侵害之
      事實負立證之責(最高法院19年上字第38號判例參照)。又
      按主張不當得利請求權存在之當事人，對於不當得利請求
      權之成立要件應負舉證責任，即應證明他方係無法律上之
      原因而受利益，致其受有損害（最高法院94年度台上字第
      542號判決要旨參照）。
    (2)就射表編號1（即承租人雷邦重機公司）、3（即承租人陳
      宗陽）之部分：
      承租人雷邦重機公司及陳宗陽均非與被告訂立租約，且
        被告亦未曾收取上開租金，自無不當得利或侵權行為；
        對此，原告雖主張被告將系爭不動產為出租，並收取租
        金，而有不當得利或侵權行為云云，然原告對是否為被
        告出租、有無收取租金等情，均未能舉證以實其說，自
        不足採信。
      證人蔡榮蔚證稱：「（問：被告訴訟代理人有無向雷邦
        重機收過附表所示之租金？）有，但公司名字改成今日
        聯合股份有限公司，是我父親叫我去收的，我已經收十
        幾年了，每個月收取17萬元的租金。98年11月到99 年1
        月所收取之租金依據父親的指示存入原告蔡詹水雲的帳
        戶，從以前都是這樣，我有帶帳戶來(庭呈93年10月5日
        至99年1月7日止原告蔡詹水雲之帳號資料，經原告核對
        無誤交付影本與原告簽收，正本發還證人收執)...．」
        等語明確，可知雷邦重機公司之租金均匯入原告蔡詹水
        雲之戶頭，且帳戶亦非被告所保管、經手，足證被告從
        未收取編號1所示自98年11月起至99年1月之租金，至為
        灼然。
      證人蔡榮蔚證述：「（問：被告有無向陳宗陽收取過附
        表編號3所示之租金？)有。租金是口頭承諾半年給付一
        次，99年11月的租金陳宗陽是在100年2月給付20萬元，
        99年8月開始我大媽(即原告蔡詹水雲)和我媽媽(即被告
        )各自收取租金，100年2 月所收取的20萬元，是被告從
        99年8月至100年2 月的租金，當初是我爸爸叫我去收的
        ，已經收了十幾年了。99年11月原告所主張102506元之
        租金我沒有收到。...原告的部份我是收到98年8月止..
        他們都是拿現金...」等語明確，則編號3之租金部分，
        為原告詹蔡水雲自99年8月起即自己收取，證人蔡榮蔚
        並無收取原告所主張99年11月之租金，更遑論被告從未
        受領上開租金，甚為明確。
      綜上，附表編號1、3租金部分，是否為被告與承租人訂
        立契約？被告是否有受領租金？原告等不僅未舉證加以
        說明，甚者，上開租金被告從未受領及經手，則被告何
        來不當得利及侵權之有？是原告之主張顯屬無由。
    (3)附表編號4(即承租人為翰江建設股份有限公司)部分：
      因出租之土地有二：三重市○○段292、313地號土地，
        分屬被告 (三重市○○段292地號土地面積：241. 36平
        方公尺)、原告蔡宗訓 (三重市○○段313地號土地面積
        ：241.36平方公尺）之所有，乃由被告及蔡城之同意，
        共同委託蔡榮蔚，以被告及原告蔡宗訓為共同出租人，
        自98年8月16日起至99年2月15止，以每月租金7 萬1420
        元為出租，其書面契約如原告所提之原證5 ，而依租約
        之約定，每月租金7 萬1420元扣除稅捐後，由承租人按
        每月之租金，依被告及原告蔡宗訓之土地面積比例，每
        月各開立支票二張(被告部分為3萬2859元、蔡宗訓部分
        為3萬1420元)，由蔡榮蔚為代收，其中支付與原告蔡宗
        訓之支票面額為3 萬1420元後，由蔡榮蔚存入蔡宗訓之
        銀行帳戶；對此，原告蔡宗訓應收租金3 萬1420元之部
        分，被告並未經手，併此敘明。是以原告蔡宗訓主張上
        開租金由被告所收取云云，然並未能舉證以實其說，自
        不足採信。
      況且證人蔡榮蔚證稱：「（問：你有無向陸江收取附表
        所示之租金？)有收取98年11月至99年1月的租金，每月
        收取31419 元整的支票，支票我都存入原告蔡宗訓的帳
        戶。（庭呈原告蔡宗訓的帳戶資料，經原告訴訟代理人
        核對無誤後，影本交原告訴訟代理人簽收，正本閱後發
        還證人收執）原來是以陸江名義承租，後來公司改名為
        瀚江，是我父親(即蔡城)叫我去收取的。」等語明確(
        見同上筆錄），核與上開事實相符，顯見原告蔡宗訓主
        張上開租金，並非被告收取及經手，至為明確，則被告
        何來不當得利或侵權行為？
    (3)附表編號2(即承租人為張林花）部分：
      關於承租人張林花部分，租賃標的為：台北市○○區○
        ○路2段71巷2號，登記所有人：蔡宗坤，對於租約及給
        付租金等情，證人即承租人張林花於審理時證稱：「(
        提示原證4租賃契約書)我有蓋這個章，我是跟原告的爸
        爸接觸簽約的。錢一開始是被告夫妻來收的，後來匯給
        爸爸，後來爸爸死後才匯給原告蔡宗坤，契約也是跟原
        告蔡宗坤簽的....我已經租了二十幾年，本來租金是五
        千元，一直漲到現在的二萬元...(原告訴訟代理人問：
        蔡老先生的所有兒子你有看過嗎？）我都不認識，我只
        認識蔡老先生他們夫妻倆人。我是跟一位小姐簽約的，
        我也不認識，那位小姐說他是代表原告蔡宗坤來簽的。
        原告的爸爸與被告是共同來收取租金，沒有被告一人來
        收過。」等語明確。
      由上足見，證人張林花於蔡城 (歿於98年11月3日)生前
        ，係與蔡城訂立租約，其租金給付，前期係由蔡城與被
        告共同前往收取租金，而後方依蔡城之指示為匯款而給
        付租金，嗣於蔡城亡故後，係與原告蔡宗坤所派之人為
        簽立租約，並給付租金與原告蔡宗坤；則被告對此部分
        之租金，自無不當得利或侵權行為可言；是原告蔡宗坤
        主張自99年1月回溯五年之期間，按每月2萬元計算之租
        金，請求120 萬元之不當得利或損害賠償云云，自無理
        由。
    (4)附表編號5(即承租人為浦美玉）部分：
      關於承租人蒲美玉部分，租賃標的為：台北市○○區○
        ○街73巷27號2 樓，登記所有人為：蔡城，對於租約及
        給付租金等情，證人即承租人蒲美玉證稱：「（提示原
        證三契約書）這是我簽的，我要去跟他簽續約的時候，
        會計告知我我才知道蔡老先生已經往生了，我就說跟會
        計小姐說那就找蔡太太即被告陳英美簽約。租金我是匯
        給被告之子蔡榮聰，這個帳號是跟以前承租的時候一樣
        的，已經租了二十幾年，我好像是從76年開始租的，那
        個帳號是蔡老先生給的，本次的契約一直沒有聯絡到被
        告。本次契約到99年11月27日，我有與被告見面，被告
        表示因為有現在的狀況不適宜跟我簽約，剛好我帶錢過
        去，請會計代收，被告沒有表示意見，到現在都沒有再
        簽約。原來的契約都是與蔡老先生簽署，只有98年11月
        27日這次才與被告為出租人名義簽署。」等語明確。
      由上顯見，證人蒲美玉於蔡城生前，係與蔡城訂立租約
        ，其租金給付，並係依蔡城所指示帳戶而為匯款；嗣於
        蔡城亡故後，方於98年11月27日與以被告為出租人之名
        義簽署租約，但仍依蔡城生前之指示帳戶為匯款而給付
        租金，自無認被告對此部分之租金，有何不當得利或侵
        權行為可言。
    (5)按民法第1151條規定：「繼承人有數人時，在分割遺產前
      ，各繼承人對於遺產全部為公同共有。」因而，繼承人共
      同出賣公同共有之遺產，其所取得之價金債權，仍為公同
      共有，並非連帶債權。公同共有人受領公同共有債權之清
      償，應共同為之，除得全體公同共有人之同意外，無由其
      中一人或數人單獨受領之權(最高法院74年台上字第748號
      判例參照）。再者，二人以上為訴訟標的之權利或義務，
      為其所共同者於下列各款情形，得為共同訴訟人，一同起
      訴或一同被訴，民事訴訟法第53條第1 款定有明文，如不
      合前開規定者，應認當事人不適格。
    (6)按稱「借名登記」者，謂當事人約定一方將自己之財產以
      他方名義登記，而仍由自己管理、使用、處分，他方允就
      該財產為出名登記之契約，其成立側重於借名者與出名者
      間之信任關係，在性質上應與委任契約同視，倘其內容不
      違反強制、禁止規定或公序良俗者，固應賦予無名契約之
      法律上效力，並類推適用民法委任之相關規定 (最高法院
      98年度台上字第990號判決意旨參照)。
    (7)附表編號5 ，承租人為浦美玉部分之不動產，係蔡城所出
      資購買，並登記於其名下，則附表編號5 之不動產自屬蔡
      城之財產，其租金收益固由被告收取作為生活費用，惟蔡
      城生前既將此部分之每月為1萬1千元之租金，匯入其指定
      之帳戶，且同意由被告作為生活費用，原告等為蔡城之繼
      承人，自應受於蔡城生前開同意之拘束，自無由為不當得
      利之請求；再者，退言之，縱認蔡城於98年11月間亡故後
      ，此部分租金收益為遺產，應由蔡城之繼承人為收取之情
      ；則原告等當先行陳報蔡城之繼承人為何，而以全體繼承
      人為請求，或應提出經其他繼承人同意之證明，得由原告
      四人為請求；是以，原告等四人對此為訴之聲明第五項之
      請求，並非以全體繼承人為請求，自不合法。
    (8)再者，附表編號1至4之不動產，均係蔡城租資所購得，而
      登記於原告名下；但權狀均置於蔡城先生處，由蔡城占有
      ，為原告所自認之事實；並經原告蔡宗坤另在本院99年重
      訴字第368 號證述；「因為我父親本身是從事不動產買賣
      ，有很多都是用子女的名字去買...子女只是人頭...( 問
      ：你父親以前用你的名字買的不動產有幾筆？)...用我的
      名字在木柵買了一個房子。用我這一房的兩個弟弟，各自
      在三重買了房子和土地....」等語明確；且前開不動產，
      係何人、何時為出租，有無立書面租約，租金流向，以及
      相關稅捐如何繳納等等，原告等全然不知；則原告所提之
      編號一至四之不動產，均係蔡城出資所購得，為蔡城之財
      產，而借名登記於原告名下，至為明確，則附表編號2 租
      金縱為蔡城生前收取交由被告作為生活費用，亦無任何不
      當得利可言；是以，附表編號1至4之不動產租金收益，既
      均屬蔡城之遺產，如以訴訟為主張，自應以全體繼承人為
      請求，或應提出經其他繼承人同意之證明，得由原告4 人
      為請求。是原告等4 人對此為訴之聲明第1至4項之請求，
      並非以全體繼承人為請求，亦不合法。
  (二)綜上，被告並無任何不當得利或侵權行為，原告之訴顯無理
    由。
  (三)被告答辯聲明：原告之訴及其假執行之聲請均駁回；併陳明
    如受不利之判決，願供擔保，請准宣告免為假執行。
三、兩造協議不爭執之事實：
  (一)原告蔡詹水雲、蔡宗坤、蔡宗裕與蔡宗訓，分別為訴外人蔡
    城（已亡故）之配偶、長子、次子及三子，被告則為訴外人
    蔡城之同居人之事實。
  (二)原告蔡詹水雲、蔡宗坤、蔡宗裕與蔡宗訓，形式上分別登記
    為系爭不動產之所有權人，併系爭不動產登記謄本為真正不
    爭執。系爭不動產、形式上所有權人及應有部分如下：
    375之1地號、蔡詹水雲、全部。
    376之1地號、蔡詹水雲、全部。
    793地號、蔡宗坤、4分之1。
    990建號、蔡宗坤、全部、
    1105地號、蔡詹水雲、全部。
    1105之1地號、蔡詹水雲、全部。
    1105之2地號、蔡詹水雲、全部。
    1105之3地號、蔡詹水雲、全部。
    313地號、蔡宗訓、3分之1。
    373地號、蔡城、4分之1。
    447建號、蔡城、全部。
  (三)被繼承人蔡城之繼承人除原告外另有被告之子二人（蔡榮聰
    、蔡榮蔚）共同繼承之事實。
  (四)被繼承人蔡城之遺產，尚未經全體繼承人分割之事實。
四、本件兩造爭執點，在於：
  (一)被告是否有收受附表編號1至5（本院卷第96頁）所示之租金
    額之事實？
  (二)被告是否構成不當得利？
  (三)被告是否構成侵權行為？
  茲分別論述如下：
  (一)有關被告是否有收受附表編號1至5所示之租金額之事實？
    茲分別依序論述如下：
    (1)就附表編號1（承租人富邦重機公司）部分：
      原告蔡詹水雲主張：被告收取附表編號1 所示之租金額等
      語。被告辯稱：被告並未出租，且未收取租金額等語。
      經查：
      依證人蔡榮蔚到庭證稱：「有（向雷邦重機公司收過附表
      編號1 所示之租金額）。但雷邦重機公司名已改成今日聯
      合股份有限公司，是我父親（按指蔡城）叫我去收的，我
      已經收十幾年了，每個月收取17萬元租金。98年11月到99
      年1 月所收取之租金，依據父親（按指蔡城）指示存入原
      告蔡詹水雲的帳戶，從以前都是這樣，我有帶帳戶來（庭
      呈93年10月5 日至99年1月7日止原告蔡詹水雲之帳戶資料
      ）。」等語，準此證人蔡榮蔚之證言，可知出租予雷邦重
      機公司系爭不動產部分，被告並未有出租或收取此部分租
      金額之事實至明。至於證人蔡榮蔚所收取之租金，既係依
      被繼承人蔡城指示存入原告蔡詹水雲之帳戶內，此亦確有
      自93年10月5 日起至99年1月7日止原告蔡詹水雲之存摺影
      本在卷可稽（見本院卷第184、185頁）。又原告蔡詹水雲
      之帳戶內金額，依證人蔡榮蔚證稱：原告蔡詹水雲財務都
      是我在處理等情（見本院卷第180 頁），既均係由證人蔡
      榮蔚在處理原告蔡詹水雲帳戶之財務，足認被告確未收取
      該租金額之事實。此外，原告蔡詹水雲並未依民事訴訟法
      第277 條本文規定，就其主張被告收取此部分租金額之積
      極有利事實負舉證證明之責任，確實舉證以實其說，自乏
      依據，要難採信。準此，足見被告確未收取附表編號1 所
      示租金之事實，應堪認定。
    (2)就附表編號2（承租人張林花）部分：
      原告蔡宗坤主張：被告收取附表編號2 所示之租金額等語
      。被告辯稱：被告並未出租，且未收取租金額等語。
      經查：
      依證人張林花到庭證稱：「我是與原告爸爸（按指蔡城）
      接觸簽約的。租金一開始是被告夫妻（按指蔡城及被告）
      來收的，後來匯給爸爸（按指蔡城），後來爸爸（按指蔡
      城）死後才匯給原告蔡宗坤，租約也是跟原告蔡宗坤簽的
      ，原告蔡宗坤父親（按指蔡城）生前，契約書是否與蔡宗
      坤父親（按指蔡城）簽的（按指書面契約之出租人名義）
      ，我不知道，因為我不認識字，我已經租了二十幾年，本
      來租金是五千元，一直漲到現在的二萬元。..沒有被告單
      獨來收過（租金）」等情（見本院卷第116 頁反面）；準
      此證人張花林之證言可知，在94年2月起至99年1月止五年
      間之租金，並非被告所收取。此外，原告蔡宗坤並未依民
      事訴訟法第277 條本文規定，就其主張被告收取此部分租
      金額之積極有利事實負舉證證明之責任，確實舉證以實其
      說，自乏依據，要難採信。準此，足見被告確未收取附表
      編號2所示租金之事實，應堪認定。
    (3)附表編號3（承租人陳宗陽）部分：
      原告蔡詹水雲主張：被告收取附表編號3 所示之租金額等
      語。被告辯稱：被告並未收取該部分之租金額等語。
      經查：
      依證人蔡榮蔚證稱：「有向陳宗陽收取過租金，租金是口
      頭承諾半年給付一次，99年11月租金陳宗陽是在100年2月
      給付20萬元，99年8 月開始我大媽（按指原告蔡詹水雲）
      和我媽媽（按指被告）各自收取租金，100年2月所收取的
      20萬元，是被告從99年8 月至100年2月的租金，當初是我
      爸爸叫我去收的，已經收了十幾年了。99年11月原告所主
      張102506元之租金我沒有收到。」等語，準此，證人蔡榮
      蔚之證言，可知出租予訴外人陳宗陽系爭不動產部分之99
      年11月之租金額（原告蔡詹水雲部分），被告並未收取之
      事實至明。此外，原告蔡詹水雲並未依民事訴訟法第 277
      條本文規定，就其主張被告收取此部分租金額之積極有利
      事實負舉證證明之責任，確實舉證以實其說，自乏依據，
      要難採信。準此，足見被告確未收取附表編號3 所示租金
      之事實，應堪認定。
    (4)就附表編號4（承租人陸江公司）部分：
      原告蔡宗訓主張：被告收取附表編號4 所示之租金額等語
      。被告辯稱：被告並未出租，且未收取租金額等語。
      經查：
      依證人蔡榮蔚另證稱：「有向陸江公司收取（附表編號 4
      ）98年11月至99年1月租金，每月收取31419元支票，支票
      我都存入原告蔡宗訓的帳戶（庭呈原告蔡宗訓之帳戶資料
      ）。原來是以陸江名義承租，後來陸江公司改名為瀚江公
      司，是我父親（按指蔡城）叫我去收取的。」等情，準此
      證人蔡榮蔚之證言，可知，出租予陸江公司附表編號4 系
      爭不動產部分，自98年11月至99年2 月間之租金額，被告
      並未有收取之事實，應可認定。此外，原告蔡詹水雲並未
      依民事訴訟法第277 條本文規定，就其主張被告收取此部
      分租金額之積極有利事實負舉證證明之責任，確實舉證以
      實其說，自乏依據，要難採信。準此，足見被告確未收取
      附表編號4所示租金之事實，應堪認定。
    (5)就附表編號5（承租人蒲美玉）部分：
      原告主張：被告收取附表編號5 所示之租金額等語。被告
      辯稱：被告並未出租，且未收取租金額等語。
      經查：
      如附表編號5 所示出租予證人浦美玉之不動產，係原告之
      被繼承人蔡城名義所有，且有不動產登記謄本在卷可稽，
      復為兩造所不爭執之事實。又依證人蒲美玉到庭證稱：「
      （提示自98年11月起至99年11月27日止之租賃契約書）這
      是我簽的，我要去跟他（按指蔡城）簽續約的時候，會計
      告知我才知道蔡老先生（按指蔡城）已經往生了，我就跟
      會計小姐說那就找蔡太太即被告簽約。租金我是匯給被告
      之子蔡榮聰，這個帳號是跟以前承租的時候一樣的，已經
      租了二十幾年，我好像是從76年開始租的，那個帳號是蔡
      老先生（按指蔡城）給的，本次契約一直沒有聯絡到被告
      。本次契約到99年11月27日，我有與被告見面，被告表示
      因為有現在的狀況不適宜跟我簽約，剛好我帶錢過去，請
      會計代收，被告沒有表示意見，到現在都沒有再簽約。原
      來的契約都是與蔡老先生（按指蔡城）簽署，只有98年11
      月27日這次才與被告出租人名義簽署。....一開始就是蔡
      老先生（按指蔡城）給的帳號即蔡榮聰的帳號。租約到期
      之後，我有請會計小姐代收一個月，後來就沒有再付租金
      了。」等情（見本院卷第117 頁），準此證人蒲美玉之證
      言，可知，自98年11月至99年10月間止之租賃契約，係由
      被告具名簽署，且被告既未反對，同意由承租人蒲美玉匯
      入蔡榮聰之帳戶內作為租金之給付，則該租金自屬被告收
      受，至於蔡榮聰帳戶內之款項，如何使用，究與被告收受
      租金之事實無涉。且在被繼承人蔡城生前將附表編號5 不
      動產之租金額，是否供作被告生活費用，惟本件租金係在
      被繼承人死亡後之租金，並非蔡城生前之租金額，且被告
      並未確實舉證蔡城有遺囑將本件租金繼續供作被告生費用
      ，自不得以蔡城生前有將之租金額供作被告生活費用之事
      實，遽以推測在蔡城亡故後，亦有繼續以本件租金額供作
      被告生活費用之事實。被告既非附表編號5 之不動產所有
      權人，竟將之出租予證人蒲美玉，且同意由承租人蒲美玉
      將租金匯入蔡榮聰之帳戶內，則被告自受有此租金額之利
      益，應可認定。
  (二)有關原告請求被告給付不當得利是否有理由部分：
    原告主張被告具有不當得利，應予返還如附表編號1至5所示
    之租金額等語。被告則辯稱：被告並未受有不當得利之事實
    等語。經查：
    (1)按主張不當得利請求權存在之當事人，對於不當得利請求
      權之成立要件應負舉證責任，即應證明他方係無法律上之
      原因而受利益，致其受有損害。
    (2)如前所述，就附表編號1至4部分，被告並未收取租金，自
      無受有利益可言，且被告否認有不當得利，則原告主張被
      告具有不當得利之事實，應依民事訴訟法第27 7條本文規
      定，就此主張積極有利之事實，負舉證證明之責任，惟均
      未具原告確實舉證以實其說，自乏依據，殊難採信。準此
      ，原告就附表編號1至4部分依不當得利之法律關係，請求
      被告返還不當得利額及法定遲延利息，為無理由，應予駁
      回原告之訴。
    (3)至於就附表編號5部分：
      查被繼承人蔡城（98年11月3 日死亡）之繼承人，除原
        告四人外外另有被告之子（蔡榮聰、蔡榮蔚）二人共同
        繼承；及被繼承人蔡城之遺產，尚未經全體繼承人分割
        之事實，此為兩造所不爭執之事實，準此被繼承人蔡城
        之遺產應屬原告與蔡榮聰、蔡榮蔚等共同繼承人全體公
        同共有人（民法第1151條）。
      按民法第828條第3項規定：「公同共有物之處分及其他
        之權利行使，除法律另有規定外，應得公同共有人全體
        之同意。」。又公同共有人受領公同共有債權之清償，
        應共同為之，除得全體公同共有人之同意外，無由其中
        一人或數人單獨受領之權（最高法院74年台上字第 748
        號判例意旨參照）。
      縱令就附表編號5 之相當租金額，為被告應負不當得利
        返還之債務，但原告既與訴外人蔡榮聰、蔡榮蔚為共同
        繼承被繼承人蔡城之遺產後，而取得此債權，則揆諸上
        開說明，自應由全體公同共有人受領此公同共有債權之
        清償，自應由全體公同共有人共同為之，除得全體公同
        共有人之同意外，並無由其中一人或數人單獨受領之權
        。原告並未舉證證明取得公同共有人即訴外人蔡榮聰、
        蔡榮蔚之同意，則原告請求被告對原告四人為給付不當
        得利之債權額，殊有未洽，應予駁回。
  (三)有關原告請求被告侵權行為損害賠償是否有理由部分：
    原告主張被告具有侵權行為之事實，應負損害賠償如附編號
    1至5所示之租金額等語。被告則辯稱：被告並未有侵權行為
    之事實等語。經查：
    (1)按當事人主張有利於己之事實，就其事實有舉證之責任，
      民事訴訟法第277 條前段定有明文。又以侵權行為為原因
      ，請求回復原狀或賠償損害者，應就其權利被侵害之事實
      負立證之責（最高法院19年上字第38號判例意旨參照）。
    (2)就附表編號1至4部分，被告否認對原告有不法侵權之行為
      ，則原告主張被告有不法侵權之行為事實，應依民事訴訟
      法第277 條本文規定，就此積極有利之事實，負舉證證明
      之責任，惟均未具原告確實舉證以實其說，自乏依據，殊
      難採信。準此，就附表編號1至4部分，原告依侵權行為損
      害賠償之法律關係，請求被告賠償損害額及法定遲延利息
      ，為無理由，應予駁回原告之訴。
    (3)至於就附表編號5 部分，縱令被告應負侵權行為損害賠償
      之債務，但原告既與訴外人蔡榮聰、蔡榮蔚為共同繼承被
      繼承人蔡城之遺產後，而取得此債權，則揆諸上開說明，
      自應由全體公同共有人受領此公同共有債權之清償，自應
      由全體公同共有人共同為之，除得全體公同共有人之同意
      外，並無由其中一人或數人單獨受領之權。原告並未舉證
      證明取得公同共有人即訴外人蔡榮聰、蔡榮蔚之同意，則
      原告請求被告對原告四人為給付侵權行為損害賠償之債權
      額，尚有未洽，應予駁回。
五、綜上所述，原告主張依不當得利或侵權行為損害賠償之法律
    關係，請求被告給付如表附編號1至5所示之金額及法定遲延
    利息，均乏依據，為無理由，應予駁回。
六、原告之訴既經駁回，則其假執行之聲請，失所附麗、應併予
    駁回。
七、本件事證已臻明確，兩造其餘之攻擊或防禦方法及未經援用
    之證據，經本院斟酌後，認為均不足以影響本判決之結果，
    自無逐一詳予論駁之必要；另原告於100年6月15日言詞辯論
    期日為訴之變更及追加，因不合法，業經本院另裁定駁回，
    均併此敘明。
八、訴訟費用之依據：民事訴訟法第78條。
中    華    民    國    100    年    6    月    29    日
                  民事第二庭    法  官  李行一
以上正本係照原本作成
如對本判決上訴，須於判決送達後20日內向本院提出上訴狀。如
委任律師提起上訴者，應一併繳納上訴審裁判費。
中    華    民    國    100    年    6    月    29    日
                                書記官  蔡於衡